【裁判字號】    95,交聲,64
【裁判日期】    950206
【裁判案由】    聲明異議
【裁判全文】
臺灣臺中地方法院交通事件裁定
原處分機關  交通部公路總局臺中區監理所
受處分人
即異議人    甲○○
上列受處分人因違反道路交通管理處罰條例案件，對於交通部公
路總局臺中區監理所民國九十四年十二月二日所為之裁決（中監
違字第裁六０─ＧＣ0000000號裁決書），聲明異議，本
院裁定如下：
    主  文
異議駁回。
    理  由
一、原處分機關略以：受處分人甲○○於民國九十四年十月十六
    日一時許，駕駛車牌號碼九Ｕ─五六七九號自用小客貨車，
    在臺中市○○路二六０號前，因駕車肇事致人受傷逃逸之違
    規事實，經臺中市警察局第一分局查獲舉發，受處分人依限
    期提出申訴，經向原舉發機關查證違規屬實，該所遂於九十
    四年十二月二日以中監違字第裁六０─ＧＣ0000000
    號裁決書，裁處受處分人違反道路交通管理處罰條例第四十
    八條第一項第二款、第六十二條第一項、第六十七條之規定
    ，裁處罰鍰新台幣六百元整，吊銷駕駛執照，終身禁考，並
    依第六十三條第一項記違規點數一點，逾期則依裁決書處罰
    主文裁處，於法並無不合等語。
二、本件受處分人即異議人（下稱受處分人）甲○○則以：違規
    通知單所載違規內容與事實不符，受處分人於九十四年十月
    十六日凌晨一時左右由大里工廠加班後返家途經精誠路二六
    ０號前，有感覺左車頭有輕微的碰到異物，但時為凌晨且有
    一群青少年於路邊聚集、喧嘩，唯恐是青少年丟擲東西，故
    不敢下車查看，僅慢速行駛駛離現場，並無快速駛離，且當
    時也無人大聲叫喊或追趕上來，實不知與受處分人有擦撞之
    問題；且警察開立之罰單上明白確認是違反第六十一條第三
    項及第四十八條第一項第二款，且併科罰金六百元整，受處
    分人並於數天內即繳納罰款完畢，然交通部公路總局臺中監
    理所以違反第四十八條第一項第二款及第六十二條第一項處
    罰，與警察所填寫之違反條例不相符合，監理所應無權自行
    修改違反條例加以處罰，如違規事實與條款有所衝突，似應
    行文開單之警察局，而非自行以較重之罰則處理，嚴重侵犯
    人民基本權利，為此交通部臺中監理所所為之處分，顯有違
    誤；懇請予以重新裁決撤銷原處分，爰聲明異議云云。
三、按汽車駕駛人轉彎時，有不依標誌、標線、號誌指示之情形
    者，處六百元以上一千八百元以下罰鍰；汽車（包括機器腳
    踏車）駕駛人，駕駛汽車肇事致人受傷或死亡，應即採取救
    護或其他必要措施，並向警察機關報告，不得駛離，逃逸者
    吊銷駕駛執照；汽車駕駛人曾依第六十二條第一項之規定吊
    銷駕駛執照者，終身不得考領駕駛執照，道路交通管理處罰
    條例第四十八條第一項第二款、第六十二條第一項、第六十
    七條第一項分別定有明文。
四、查本案受處分人被舉發之違規事實有二，一為「不依標誌標
    線號誌指示」、一為「肇事致人受傷逃逸」，然受處分人對
    於因「不依標誌標線號誌指示」，經依違反道路交通管理處
    罰條例第四十八條第一項第二款之規定，裁處處罰鍰六百元
    整部分，並未提出任何聲明異議之具體理由，且自承已繳納
    罰款完畢，而受處分人因該部分違規事實，經臺中市警察局
    第一分局員警查獲舉發等情，亦有違反道路交通管理事件通
    知單、道路交通事故現場圖在卷可佐，並經本件被害人郭昱
    志於警詢中陳稱：「因我由公益路沿精誠路往向上路直行，
    對方由對向越入我車道肇事」等語甚明，是受處分人此部分
    聲明異議，為無理由。
五、次查，受處分人於上開時、地，駕駛車牌號碼九Ｕ─五六七
    九號自用小客貨車肇事致機車騎士郭昱志受傷而逃逸，經臺
    中市警察局第一分局員警查獲舉發等情，有違反道路交通管
    理事件通知單、道路交通事故現場圖、道路交通事故調查報
    告表一、二表、交通事故照片十二張及裁決書一份等在卷可
    稽。雖受處分人以上開情詞置辯，惟查：
（一）本件受處分人以交通部公路總局臺中區監理所以違反第六
      十二條第一項處罰，與警察所填寫之六十一條第三項不相
      符合，監理所應無權自行修改違反條例加以處罰云云。然
      查
      本件受處分人駕駛車牌號碼九Ｕ─五六七九號自用小客貨
      車於九十四年十月十六日凌晨一時許於臺中市○○路二六
      ０號前肇事逃逸，經警舉發之事實，有臺中市○○○○○
      道路交通管理事件通知單一份附卷可稽，而受處分人上述
      違規事實明確，並有臺中市警察局第一分局九十五年一月
      十一日中分一交字第０九四００四七一一四號函一份附卷
      可佐，且明確指出本案違規事實為「肇事逃逸」，係違反
      道路交通管理處罰條例第六十二條第一項，原告發單上違
      規法條誤載為第六十一條第三項，應予更正等語。從而，
      本件員警舉發之事實既為「肇事逃逸」，僅告發單上違規
      法條誤載為第六十一條第三項，且事後亦已更正為第六十
      二條第一項，於法尚無不合，受處分人此節所辯，尚非可
      採。
（二）本件被害人郭昱志於警詢中陳稱：「因我由公益路沿精誠
      路往向上路直行，對方由對向越入我車道肇事」、「路人
      報案，我腳傷膀胱裂開」、「我由一一九救護車送至林新
      醫院救護」等語，復有郭昱志林新醫院診斷證明書在卷可
      佐，且受處分人對於上開時、地與證人郭昱志發生車禍一
      事亦不爭執，可知受處分人確有駕駛汽車肇事致使機車騎
      士郭昱志受傷之事實。再者，受處分人於九十四年十月十
      六日警詢筆錄中供稱：「我由向上路沿精誠路往公益路方
      向行駛，當時我有看見對方由公益路沿精誠路往向上路直
      行，當時我在找手機不慎而肇事，肇事後我心中害怕我就
      駛離現場逕行離去，因當時路旁有很多青少年，我怕被打
      」等語，核與肇事被害人即郭昱志於九十四年十二月六日
      偵訊筆錄中陳稱：「九十四年十月十六日我騎機車從精誠
      路往向上路方向，我騎到ＬＥＯＮ店前我靠中間，甲○○
      就從對向車道彎到我的車道，我就人車倒地，我回頭看時
      ，就發現甲○○又開回他原來車道開走，當時撞的力道蠻
      大的，我當時時速約十公里，因為我當時要停到ＬＥＯＮ
      店門口，因為我當時要送貨到該店，甲○○撞到我機車腳
      踏板的地方」等語相符。足見受處分人於肇事當時確已知
      悉其有撞擊被害人郭昱志所駕駛之機車，其嗣後辯稱：不
      知發生碰撞云云，亦不足採。
（三）再受處分人既確有駕駛汽車肇事，且當時亦有看見被害人
      ，縱如受處分人辯稱車禍現場有青少年聚集、喧嘩，因心
      生畏懼，而未敢下車查看，然道路交通管理處罰條例第六
      十二條第一項規定汽車駕駛人如肇事致人受傷或死亡，應
      即採取救護或其他必要措施，並向警察機關報告，不得駛
      離，其目的在責令肇事者有保護或為其他必要措施之義務
      ，以降低對被害人之傷亡，且本件受處分人於聲明異議狀
      中亦稱，肇事時其係慢速駛離現場，現場並無人叫喊或追
      趕上來，則其當時應可立即向警察機關報告或通知相關單
      位前往救護，而不要繼續駛離，然受處分人卻未為此舉，
      則其前揭所辯尚不得免除上開保護或必要措施之義務，故
      受處分人顯已明顯違反本條例之救護及報告義務，其理至
      明。
六、綜上所述，本件受處分人確有「不依標誌標線號誌指示」及
    「肇事致人受傷逃逸」之違規事實，已臻明確。受處分人所
    辯，殊不足取。從而，原處分機關據以援引上開規定，裁處
    罰鍰六百元整，吊銷駕駛執照，終身禁考，並依第六十三條
    第一項記違規點數一點，於法並無不當，本件異議為無理由
    ，應予駁回。
七、據上論斷，應依道路交通管理處罰條例第八十七條、道路交
    通案件處理辦法第十九條之規定，裁定如主文。
中    華    民    國    95    年    2     月    6     日
                  交通法庭  法  官  黃炫中
以上正本證明與原本無異。
如不服本裁定，應於送達後五日內，向本院提出抗告狀。
                            書記官  黃珮華
中    華    民    國    95    年    2     月    6     日


司法院資訊處製作；財團法人民間司法改革基金會備份。
